臺灣高等法院臺中分院民事判決　九十一年度訴易字第三八號
　　　原　　　告　甲○○
　　　被　　　告　乙○○
右被告因偽造文書上訴一案，原告提起附帶民事訴訟請求損害賠償事件，經本院刑事
庭裁定移送，本院判決如左：
      主      文
被告應給付原告新台幣二十八萬元及自九十一年一月三十日起至清償日止，按年息百
分之五計算之利息。
訴訟費用由被告負擔。
原告假執行之聲請駁回。
      事      實
甲、原告方面：
一、聲明：求為判決：
（一）、被告應給付原告新台幣（下同）二十八萬元及自起訴狀繕本送達被告翌日起
        至清償之日止，按年息百分之五計算之利息。
（二）、願供擔保請求宣告假執行。
二、陳述：
    被告乙○○於民國（下同）八十七年七月二十日籌組互助會，自任會首，邀原告
　　甲○○、陳昭蓉、陳思云（原名陳碧真）、陳培、朱宏章等人為會員，會員連同
　　會首共計十六人，約定每人每會二萬元，會期自八十七年七月二十日起至八十八
　　年十月二十日止，每月二十日開標，並採內標方式，以標息最高者得標。詎被告
　　乙○○因積欠賭債，需款頗急，竟意圖為自己不法之所有，於八十八年二月二十
　　日，在其位於彰化縣員林鎮○○路二二巷八號十五樓之二住處，未經原告甲○○
　　同意，冒用原告名義，在白紙上偽簽原告名字，偽造原告名義之三千三百元投標
　　單，並持之行使投標，得標後，再向當時仍為活會會員張從訓、陳榮財、陳思云
　　、邱妙、陳黃遠、汪佳琪、陳培等八人佯稱係原告得標，另向原告謊稱某位會員
　　得標，致使原告等九名活會會員均不知冒標情事而陷於錯誤，因而每人如數交付
　　活會會款一萬六千七百元予被告，共計詐得會款十五萬零三百元，總計原告繳納
　　十四會款，一共損失二十八萬元，嗣於八十八年十月二十日原告欲向被告領取尾
　　會會款時，遍尋被告不著，經電詢會員陳培等人始發現尚有陳榮財、陳思云、陳
　　黃遠、陳培等四名會員仍係活會，始知受騙而發現上情，爰依民法第一百八十四
　　條規定，求為如數給付，並加計法定遲延利息之判決。
乙、被告方面：
一、聲明：求為判決：
（一）、原告之訴駁回。
（二）、訴訟費用由被告負擔。
二、陳述：原告雖有繳納十四次會款，但實際沒有繳納二十八萬元。
      理　 　 由
一、原告主張：被告乙○○於八十七年七月二十日籌組互助會，自任會首，邀原告甲
　　○○、陳昭蓉、陳思云（原名陳碧真）、陳培、朱宏章等人為會員，會員連同會
　　首共計十六人，約定每人每會二萬元，會期自八十七年七月二十日起至八十八年
　　十月二十日止，每月二十日開標，並採內標方式，以標息最高者得標。詎被告乙
　　○○因積欠賭債，需款頗急，竟意圖為自己不法之所有，於八十八年二月二十日
　　，在其彰化縣員林鎮○○路二二巷八號十五樓之二住處，未經原告甲○○同意，
　　冒用原告名義，在白紙上偽簽原告名字，偽造原告名義之三千三百元投標單，並
　　持之行使投標，得標後，再向當時仍為活會會員張從訓、陳榮財、陳思云、邱妙
　　、陳黃遠、汪佳琪、陳培等八人佯稱係原告得標，另向原告謊稱某位會員得標，
　　致使原告等九名活會會員均不知冒標情事而陷於錯誤，因而每人如數交付活會會
　　款一萬六千七百元予被告，共計詐得會款十五萬零三百元，總計原告繳納十四會
　　款，一共損失二十八萬元，嗣於八十八年十月二十日原告欲向被告領取尾會會款
　　時，遍尋被告不著，經電詢會員陳培等人，始發現尚有陳榮財、陳思云、陳黃遠
　　、陳培等四名會員仍係活會，始知受騙而發現上情，爰依民法第一百八十四條規
　　定，求為如數給付，並加計法定遲延利息之判決。
二、被告則以：原告雖有繳納十四次會款，但實際沒有繳納二十八萬元，且伊未冒標
    會款云云。
三、原告主張伊參加被告招組之互助會，每會二萬元，已繳會款十四次之事實，為被
    告所不爭執，堪信為真實。被告雖抗辯已經原告同意，未冒標云云，然為原告所
　　否認，且證人陳培於本院刑庭審理時到庭證稱：偵字第七一六一號卷內第十五頁
　　互助會單影本是伊所提出，被告向伊收會錢告訴伊何人得標，伊就立即把他寫在
　　會單上，所以上面得標日期、金額都是被告收會錢時告訴伊，伊再填寫在會單上
　　，根據會單所載，尚有陳榮財、陳培、陳碧真、陳黃遠四人為活會等語（見本院
　　九十一年上訴字第三八號刑事卷第七七、七八頁），兩造雖均未記載會員得標紀
　　錄，而證人陳培既係每月詳細填載得標資料，其所提出之上開會單影本應堪採信
　　。本院審之上開會單影本內容，據被告告知會員之資料，原告甲○○係於八十八
　　年二月二十日以三千三百元得標，而被告於八十八年六月二十日開標後，即停止
　　開標，故目前尚有陳榮財、陳培、陳碧真、陳黃遠四人為活會等情，應堪認定。
　　又原告於八十八年八月二十三日因被告告知有會員以三千元得標，故原告乃匯款
　　一萬七千元予被告，做為給付該月之活會會款等情，亦據原告提出彰化市第六信
　　用合作社跨行匯款回單一份附於偵查卷內足憑（見偵字第七一六一號卷第二二頁
　　），若原告曾同意被告借其名義標會，原告豈有繼續給付活會會款之可能，故被
　　告上開抗辯不足採取。另被告於八十八年二月二十日冒用原告名義以三千三百元
　　得標，當時活會會員有張從訓、陳榮財、陳思云、邱妙、陳黃遠、汪佳琪、陳培
　　、甲○○等九名，有上開互助會單影本為證，而被告因偽造文書等罪，經判處有
　　期徒刑六月，如易科罰金，以三百元折算一日確定，業經本院調取本院九十一年
　　上訴字第三八號刑事卷、最高法院九十一年度台上字第四０一二號卷可稽，是原
　　告主張之事實應可信為真實。
四、按損害賠償，除法律另有規定或契約另有訂定外，應以填補債權人所受損害及所
    失利益為限；依通常情形，或依已定之計劃、設備或其他特別情事，可得預期之
    利益，視為所失利益，民法第二百一十六條定有明文。又民法第二百十六條第一
    項所謂所受損害，即現存財產因損害事實之發生而被減少，屬於積極的損害。所
    謂所失利益，即新財產之取得，因損害事實之發生而受妨害，屬於消極的損害。
    本件原告實際繳納之十四次互助會款屬於積極的損害，而原告依約應得之利息因
    被告之侵權行為而無法取得，即為原告之消極損害，依法均應由被告負損害賠償
    之責。從而，原告依侵權行為之規定請求被告給付二十八萬元及自起訴狀繕本送
    達被告翌日即九十一年一月三十日起至清償之日止，按年息百分之五計算之利息
    ，為有理由，應予准許，爰判決如主文第一項所示。
五、本件訴訟標的金額未逾一百五十萬元，本判決一經宣示即告確定，是以，原告假
    執行之聲請應予駁回。
六、據上論結：本件原告之訴為有理由，依民事訴訟法第第七十八條，判決如主文。
中　　　華　　　民　　　國　　九十一　　年　　　十　　　月　　　一　　　日
~B1民事第三庭審判長法　官　陳照德
~B2　　　　　　　　法　官　陳成泉
~B3　　　　　　　　法　官　曾謀貴
右為正本係照原本作成。
兩造均不得上訴。
~B　　　　　　　  書記官　林振甫
中　　　華　　　民　　　國　　九十一　　年　　　十　　　月　　　二　　　日
                                                                        Ｈ
